【裁判字號】    88,上易,3060
【裁判日期】    890229
【裁判案由】    傷害等
【裁判全文】
臺灣高等法院臺中分院刑事判決                  八十八年度上易字第三○六○號
    上  訴  人  臺灣臺中地方法院檢察署檢察官
    被      告  甲○○
右上訴人，因被告傷害等案件，不服臺灣臺中地方法院八十七年度中簡上字第四一四
號，中華民國八十八年十月二十五日第一審判決（聲請簡易判決處刑案號：臺灣臺中
地方法院檢察署八十七年度偵字第一七六六七號），提起上訴，本院判決如左：
    主  文
上訴駁回。
    理  由
一、本案經本院審理之結果，認第一審認被告甲○○被訴傷害等罪嫌不足，因而為其
    無罪之諭知，其認事用法並無不當，應予維持，並引用第一審判決書記載之理由
    （如附件）。
二、檢察官上訴意旨略以：被告甲○○如何傷害、恐嚇乙○○等情，已據告訴人於偵
    查中指訴在卷，證人王南於偵查中亦證稱被告與告訴人有爭吵及拉扯行為，被告
    對該行為並自白不諱，復有診斷書附卷可稽，可見被告應有上開犯行。退步言之
    ，告訴人所受之傷，如係在與被告拉扯中所造成，亦難謂被告無傷害之故意。告
    訴人在原審改稱伊傷非被告所造成，乃迴護被告之詞，應不足取，因而提起本件
    上訴云云，固非無見。惟查告訴人所受之傷勢係頭部及肢體多處瘀血擦傷之事實
    ，有告訴人所提之診斷書在卷可稽，而告訴人及被告係親兄妹之情事，亦為被告
    及告訴人所是認，依證人王南即被告之父親在偵查中所供「我有在場，當天他們
    二人有爭吵，我有看到二人在拉扯，沒有看到有人受傷，因當時燈光很暗」、「
    沒有聽到恐嚇之話」、「我女兒去年發生車禍，頭部有受傷，經常在家吵鬧，是
    否頭腦有問題」等語，已難見被告有恐嚇之行為，則能否依王南所供被告與告訴
    人當天有拉扯行為，即遽認被告有傷害犯行，尚非無疑。
三、次查，告訴人係六十年十一月二十三日出生，而被告係五十四年十一月二日出生
    之事實，有其等之年籍資料可憑，被告與告訴人共有十個兄弟姐妹之情事，亦據
    被告供明在卷，則告訴人既已成年，其於偵查中所供「他叫我賺錢給他花，如果
    沒有要給我死，他是打完之後再恐嚇」云云，是否可信，並非無疑。況告訴人之
    父王南於原審復供稱「被告就去拉告訴人，叫她不要發脾氣」、「我沒有聽到恐
    嚇，如被告有恐嚇，我一定會聽到」、「被告在八十四年另案有打過他媽媽，但
    未打我」云云，告訴人之母王黃雪亦證稱「告訴人比較嬌，所以很會使性子，她
    曾經車禍頭部受傷過，被告曾與我先生爭吵，但沒有打過他」、「被告未恐嚇告
    訴人，也沒有向告訴人借錢」、「被告未打過我」等語，佐以原審調閱澄清醫院
    告訴人就醫之病歷所載，益見告訴人指稱被告傷害伊之緣由，難以採信，是原審
    綜合各情，因而就被告被訴二罪均為被告無罪之諭知，經核並無不合。檢察官未
    提出補強證據，徒以上開告訴人等於偵查中之陳稱而指摘原判決為不當，難謂有
    理由，其上訴自應予駁回。
據上論斷，應依刑事訴訟法第三百七十三條、第三百六十八條，判決如主文。
本案經檢察官丙○○到庭執行職務。
中      華      民      國    八十九     年      二       月   二十九   日
                                  臺灣高等法院臺中分院刑事第二庭
                                        審判長法  官  陳  紀  綱
                                              法  官  陳  世  雄
                                              法  官  蔡  聰  明
右正本證明與原本無異。
不得上訴。
                              書記官    瑞  芳
中      華      民      國    八十九     年      三       月     二     日
                                                                        Ｑ
臺灣臺中地方法院刑事判決                      八十七年度中簡上字第四一四號
    上  訴  人  甲○○  男三十三歲（民國○○○年○○月○日生）
    即  被  告          住台中市○○○路○段三七巷三三號
                        身分證統一編號：Ｚ000000000號
右上訴人因傷害案件，不服本院臺中簡易庭八十七年度中簡字第二一一０號中華民國
八十七年十月九日第一審簡易判決（聲請案號：臺灣臺中地方法院檢察署八十七年度
偵字第一七六六七號）提起上訴，本院合議庭認不得以簡易判決處刑，改依第一審普
通程序審理後，判決如左：
    主  文
原判決撤銷。
甲○○無罪。
    理  由
一、公訴意旨略以：被告甲○○與告訴人王韻凌為兄妹關係，二人於民國八十七年八
    月四日凌晨二時許，在台中市○○○路○段三七巷三十三號住宅發生爭吵，被告
    竟基於傷害之犯意，毆打告訴人，致告訴人因而受有頭部及肢體多處瘀血擦傷之
    傷害。嗣被告復另行起意以「妳需賺錢給我花，否則要讓妳死」等語恫嚇告訴人
    ，使告訴人心生畏怖，因認被告涉犯刑法第二百七十七條第一項之普通傷害罪、
    第三百零五條之恐嚇危害安全罪嫌。
二、按犯罪事實應依證據認定之，無證據不得推定其犯罪事實；又不能證明被告犯罪
    者，應諭知無罪之判決，刑事訴訟法第一百五十四條、第三百零一條第一項前段
    分別定有明文。次按事實之認定，應憑證據，如未能發現相當證據，或證據不足
    以證明，自不能以推測或擬制之方法以為裁判基礎；又認定不利被告之事實，須
    依積極證據，苟積極證據不足為不利於被告事實之認定時，即應為有利於被告之
    認定，更不必有何有利之證據；而告訴人之告訴，係以使被告受刑事訴追為目的
    ，是其陳述是否與事實相符，仍應調查其他證據以資審認，始得為被告不利之認
    定，最高法院三十年上字第八一六號、四十年臺上字第八六號、五十二年台上字
    第一三００號判例亦著述甚明。再按檢察官依刑事訴訟法簡易訴訟程序聲請簡易
    判決處刑之案件，如法院於審理後，認應為無罪、免訴、不受理或管轄錯誤判決
    之諭知者，應適用通常訴訟程序審判之，為刑事訴訟法第四百五十二條所明定；
    對於簡易判決之上訴，準用刑事訴訟法第三編第一章及第二章之規定，管轄第二
    審之地方法院合議庭受理簡易判決上訴案件，應依通常程序審理，其認案件有應
    依通常訴訟程序審判誤依簡易判決處刑之情形者，原審所行訴訟程序因有重大瑕
    疵，自應撤銷原判決，逕依通常訴訟程序為第一審判決 (法院辦理刑事訴訟簡易
    程序案件應行注意事項第十四條意旨參照)。
三、公訴人認被告甲○○涉有普通傷害、恐嚇危害安全罪嫌，無非以被告於偵查中承
    認與告訴人乙○○發生爭吵及拉扯，告訴人於偵查中指述被告有傷害及恐嚇之行
    為；證人即被告之父王南於偵查中證述被告確有與告訴人爭吵並相互拉扯；告訴
    人提出之診斷證明書乙紙為證；且被告為告訴人之兄，苟被告未有傷害及恐嚇之
    犯行，衡情告訴人實無設詞誣陷之必要等為其主要論據。訊據被告堅決否認有何
    傷害及恐嚇犯行，辯稱：告訴人於八十三年間車禍受傷後，情緒經常不穩定，並
    有精神異常及自殘傾向，案發當天告訴人返家後，不知何故又大吵大鬧，損毀傢
    俱、電燈，以手敲打玻璃與牆壁，伊為避免告訴人受傷，才制止並拉住告訴人；
    告訴人所受之傷係自己碰撞造成，並非被告之傷害行為所致；伊於制止告訴人後
    即先行離家，絕無恐嚇告訴人之行為等語。
四、經查：
(一)、被訴普通傷害罪部分：
１、告訴人於偵查中固指稱遭被告毆打致傷云云，惟於本院八十八年九月十日審理時
    ，卻改稱：案發當天伊因在家中吵鬧，並打破玻璃，被告才來制止伊，伊身上之
    傷係自己碰傷，被告並未毆打伊云云，則告訴人對其如何受傷之情節，前後供述
    不一而有瑕疵，告訴人指述被告有對其傷害行為之可信性，已非無疑。
２、告訴人身上受有頭部及肢體多處瘀血擦傷之傷害，雖經告訴人提出診斷證明書一
    件為證，惟據告訴人於本院前開期日審理時陳稱：伊因發生車禍撞及頭部，情緒
    一直不穩定，須接受精神治療，並有自虐傾向等語；又告訴人自八十三年十月五
    日車禍受傷後，確有多次因割腕、外傷、手部為刀子割傷就醫之紀錄，此有本院
    向澄清醫院調取之病歷資料可查。是依告訴人之上開陳述及病歷資料所載，告訴
    人於八十三年十月五日車禍受傷後，既因情緒不穩有自虐傾向，並有多次受傷就
    醫紀錄，則告訴人身上所受之傷可能係是否其他因素造成，自難僅憑告訴人提出
    之診斷證明書，即遽認其所受之傷害為被告所導致。
３、證人即告訴人與被告之父王南於本院受命法官八十八年七月十三日訊問時證稱：
    「．．．黃韻堎就發脾氣去敲玻璃，甲○○就去拉她叫她不要發脾氣」等語；證
    人即告訴人與被告之母王黃雪於本院受命法官同日訊問時亦證稱：「．．．王韻
    凌打破玻璃我有親眼看到」等語，而證人王南、王黃雪二人係告訴人與被告之父
    、母，與雙方均誼屬至親，當無偏袒被告故為虛偽證詞之理。是依證人王南、王
    黃雪之上開證詞，再輔以告訴人前揭關於案發時在家中吵鬧，並打破玻璃，被告
    才來制止伊云云之供述，堪認被告所辯為避免告訴人受傷，才制止並拉住告訴人
    之辯解為真。則被告既係為避免告訴人受傷始拉住告訴人，縱使告訴人因之受傷
    ，亦難認被告有傷害告訴人之故意。
４、綜前所述，告訴人就被告是否有傷害之行為指述既前後不一而有瑕疵，且無足夠
    證據證明告訴人所受之傷害係被告之行為所致，又被告亦欠缺傷害之故意，自難
    遽論被告普通傷害之罪責。
(二)、被訴恐嚇危害安全罪部分：
    告訴人於偵查中固指稱被告於案發當天有恐嚇之行為云云，惟於本院八十八年九
    月十日審理時，卻改稱：被告並未恐嚇伊云云，則告訴人對被告是否確有恐嚇之
    行為，前後指述不一而有瑕疵，告訴人指述之是否可採，自非無疑。證人王南於
    台灣台中地方法院檢察署檢察官八十七年九月四日偵查及本院受命法官八十八年
    七月十三日訊問時，均證稱：並未聽到被告恐嚇告訴人等語；證人王黃雪於本院
    受命法官同日訊問時亦證稱：被告沒有恐嚇告訴人等語，是依證人王南、王黃雪
    之證詞，亦無從證明被告有恐嚇告訴人之行為。此外，復查無其他積極證據足資
    證明被告有聲請意旨所指之恐嚇行為，自難僅憑告訴人尚有瑕疵之指述即認被告
    有恐嚇危害安全之犯行。
五、本件既不能證明被告犯罪，自應諭知被告無罪，原審不察，逕以簡易判決論處被
    告罪刑，核有未當，被告上訴意旨指摘原判決不當，為有理由，自應予以撤銷改
    判，且因原審所行訴訟程序有將應依通常訴訟程序審判誤依簡易判決處刑之重大
    瑕疵，自應由本院將原判決撤銷，改依通常訴訟程序審理為第一審判決，並諭知
    被告無罪之判決。
據上論斷，應依刑事訴訟法第四百五十五條之一第一項、第三項、第三百六十九條第
二項、第三百六十四條、第三百零一條第一項，判決如主文。
中      華      民      國      八十八      年      十      月  二十五  日
                                  臺灣臺中地方法院刑事第七庭
           審判長法  官 翁芳靜
                                            法  官 林宗成
                                            法  官 劉長宜
右正本證明與原本無異。
如不服本判決，應於送達後十日內向本院提出上訴狀 (須附繕本)，上訴於台灣高等
法院台中分院。
中      華      民      國      八十八    年    十        月  二十五  日


司法院資訊處製作；財團法人民間司法改革基金會備份。
